【裁判字號】    97,上訴,3496
【裁判日期】    970925
【裁判案由】    殺人未遂等
【裁判全文】
臺灣高等法院刑事判決                97年度上訴字第3496號
上  訴  人  臺灣板橋地方法院檢察署檢察官
上  訴  人
即  被  告  甲○○
輔  佐  人  丙○○
即被告之夫
指定辯護人  本院公設辯護人  戊○○
被      告  丁○○
輔  佐  人  丙○○
即被告之父
上列上訴人等因被告殺人未遂等案件，不服臺灣板橋地方法院96
年度訴字第3973號，中華民國97年6 月10日第一審判決（起訴案
號：臺灣板橋地方法院檢察署96年度偵字第21654 號），提起上
訴，本院判決如下：
    主  文
原判決關於甲○○部分撤銷。
甲○○對於公務員依法執行職務時，施強暴，因而致公務員於重
傷，處有期徒刑伍年陸月。扣案西瓜刀壹把沒收。
其他上訴駁回。
    事  實
一、甲○○與丁○○（另為無罪諭知）、丙○○分別為母子、夫
    妻關係。因劉蔡瓊花訴請丙○○遷讓坐落於臺北縣永和市○○段216 號土地及其上建物門牌號碼臺北縣永和市○○街57
    號3層樓房屋1棟（下稱系爭房地），經本院判決勝訴確定在
    案，遂依法聲請債務人丙○○遷讓系爭房地（臺灣板橋地方
    法院96年度執更字第1 號遷讓房屋強制執行事件），且甲○○、丁○○經本院95年度抗字第846號民事裁定，認定其2人
    為債務人丙○○之占有輔助人，應包括在對債務人丙○○執
    行名義執行力主觀範圍內，臺灣板橋地方法院民事執行處承
    辦法官黎文德遂訂於民國96年9 月20日14時30分許，督同書
    記官、執達員，並會同協助執行之臺北縣政府警察局永和分
    局警員（4 名便衣男警、2名便衣女警、5名制服員警）與臺
    北縣永和市公所清潔隊捕犬人員3 名，前往上址點交系爭房
    地予債權人劉蔡瓊花。詎甲○○拒絕配合執行，竟基於妨害
    公務故意及普通傷害之未必故意，於黎文德向站立在上址半
    開鐵捲門前之丁○○解釋債權人劉蔡瓊花對債務人丙○○之
    執行名義及於甲○○、丁○○2 人之際，取出原先藏放於屋
    內桌子上以報紙掩蓋之西瓜刀1把，以右手持西瓜刀藏於背
    後，並緊鄰丁○○背後站立於屋內。於同日15時14分許（起
    訴書誤載為15時許），黎文德見甲○○、丁○○仍無意配合
    點交，乃命令強制執行點交，由警員乙○○、劉秉鈞先架離
    丁○○，警員己○○上前欲帶離尚在屋門內之甲○○而依法
    執行職務時，以甲○○為具社會歷練之成年人，主觀上雖無
    預見持西瓜刀揮砍可能致人受重傷害之結果，惟客觀上應能
    預見人之四肢脆弱難以抵禦刀械之揮砍，以刀刃為金屬材質
    ，長34公分之西瓜刀快速揮砍，極可能造毀敗或嚴重減損肢
    體機能之重傷害結果，竟趁己○○猝防不及，持上開西瓜刀
    猛力揮砍己○○，致己○○受有左側手掌深部撕裂傷合併掌
    骨閉鎖性骨折，影響手部原有機能，復健也無法完全恢復之
    傷害，而造成左手大拇指、食指、中指、無名指僵直無法彎
    曲而未能正常運作之嚴重減損手掌機能之重傷害。乙○○見
    狀上前制止，甲○○另基於普通傷害之未必故意，持刀抗拒
    而砍傷乙○○，致乙○○受有右側食指及手掌開放性傷口。
    甲○○以此強暴方式妨害公務員執行勤務。嗣經乙○○及其
    他警員合力將甲○○制伏，並扣得甲○○所有，供犯罪所用
    之西瓜刀1把，始悉上情。
二、案經己○○、乙○○（起訴書誤載林育嘉）訴由臺北縣政府
    警察局永和分局報請臺灣板橋地方法院檢察署檢察官偵查起
    訴。
    理  由
一、證據能力部分
    以下所引證據，經本院當庭提示，檢察官、上訴人即被告甲○○、被告丁○○及甲○○指定辯護人對於被告以外之人於
    審判外之言詞及書面陳述，均無意見（本院卷準備程序筆錄
    第3 頁），且未於言詞辯論終結前聲明異議，本院審酌該等
    證據作成之情況，認為適於為本件認定事實之依據，依刑事
    訴訟法第159條之5第2 項規定，應具有證據能力，合先敘明
    。
二、甲○○部分
(一)訊據甲○○對於上開時、地持西瓜刀致己○○受重傷之事實
    坦承不諱，惟矢口否認有傷害、傷害致重傷及妨害公務致重
    傷犯行，辯稱：原審法院民事強制執行程序所依據之執行名
    義效力不及於伊及丁○○，自屬非法執行，伊拒絕配合，尚
    難謂有妨害公務之故意。又依己○○、乙○○所證，己○○
    傷勢不可能手掌疤痕較手背疤痕長，故其等所證不實在。以
    警員蒐證光碟與伊提出錄影光碟，可證乙○○將伊手由下往
    上推，始造成己○○受傷，才會在短短1 秒內完成，顯然伊
    無傷害之故意。原審法官於本院96年上訴字第566 號案件認
    該案證人林須美於法院所證可採，就本案以己○○於法院所
    證較不可採，標準不一，證據取捨自有違誤云云。
(二)然查：
  (1)上揭事實，業據證人即警員己○○、乙○○指訴歷歷（偵21
    654卷，下稱偵卷第53、54、68至70頁、原審卷第142至155
    頁），並經證人即法官黎文德、警員劉秉鈞證述在卷（偵卷
    第74、75、68至70頁），且有財團法人天主教耕莘醫院永和
    分院出具之診斷證明書2 紙、同院96年11月26日耕永醫字第
    961167號函、97年1月15日耕永醫字第970153號函各1紙暨檢
    附之病情說明2 紙、受傷照片18紙附卷可稽（偵卷第13、14
    、18頁、原審卷第48至51、99至101頁）。復有西瓜刀1把扣
    案足佐（偵卷第18頁）。上開西瓜刀經原審當庭勘驗結果，
    上面有貼標籤，寫「菜刀王製刀公司，不二價1700」等字樣
    ，西瓜刀全部長度為46.5公分，刀柄為黑色金屬材質，刀柄
    部分為12.5公分，刀刃部分為34公分，刀刃部分為金屬材質
    ，刀刃銳利，單面開鋒，且刀刃的最頂端尖尖的，有原審審
    理筆錄存卷可參（原審卷第186頁）。
  (2)本件因劉蔡瓊花訴請丙○○遷讓系爭房地案件，經判決勝訴
    確定，有臺灣板橋地方法院94年度重訴字第315 號、本院95
    年度重上字第64號民事判決在卷為憑。且甲○○、丁○○為
    債務人丙○○之占有輔助人，亦經本院以95年度抗字第846
    號民事裁定認定在案。原審法院民事執行處法官黎文德依劉
    蔡瓊花聲請債務人丙○○遷讓房地而訂於96年9 月20日14時
    30分許，督同書記官等相關公務人員前往系爭房地所在強制
    執行。黎文德到達現場，前半小時均在解釋執行對象雖為丙○○，惟甲○○、丁○○業經本院認定為丙○○之占有輔助
    人，並提示證件及本院裁定，在正式宣示執行前，已經告知
    甲○○、丁○○當日執行意旨及依據的法律關係、救濟途徑
    ，渠等仍不為所動，方正式宣告強制執行等情，業經黎文德
    證述無訛（偵卷第74、75頁），足證案發當日黎文德督同書
    記官等相關公務員到場執行遷讓系爭房地，屬公務員依法執
    行職務之行為。甲○○自承：丁○○有告訴我法院有通知兩
    點要到，我拿刀要維護我權益及家園，讓事件爆發等語（偵
    卷第63、35頁），自應知悉黎文德、乙○○、己○○等人到
    場係依法執行職務，竟以持西瓜刀揮砍己○○、乙○○方式
    達阻撓法官督同相關公務員執行遷讓系爭房地之職務，堪認
    甲○○有對於公務員依法執行職務時，以強暴方法妨害公務
    之意圖甚明。至甲○○辯以執行名義主觀效力不及於伊與丁○○云云，因相關民事判決及裁定均已確定，倘有不服，亦
    應循法律程序予以救濟，要難以強暴手段妨害公務之執行，
    所辯要屬無據。
  (3)法官宣示強制執行後，丁○○依然站在門檻不動，就叫警員
    帶走，由乙○○、劉秉鈞帶離到騎樓下。這時甲○○在屋內
    ，頭從小鐵門探出來，法官就請女警把她帶出來，己○○上
    前想把甲○○拉出來時，甲○○突然從背後右手持刀從旁邊
    往己○○身上砍，因當時小鐵門只拉一半受限於環境，沒辦
    法舉高往上砍，甲○○砍第1刀後，右手又要再揮下去，我
    看到後，去抓甲○○拿刀的右手，她一直掙扎，手腕動來動
    去，沒有鬆開，所以我也受傷等語，業經乙○○證述在卷（
    偵卷第53、54頁、原審卷第142、143、145頁）。己○○證
    述：法官說開始執行時，當時丁○○站在甲○○前面，警員
    就把丁○○架走，法官又請女警將甲○○帶走，我上前要帶
    離甲○○還沒碰到她身體時，甲○○的刀子就砍過來，砍到
    我左手。醫生已開給我殘障手冊，現在左手無法握拳，手指
    也沒辦法彎，除小拇指外，其他4指都沒辦法正常運作，醫
    生說沒有辦法復原等語（偵卷第69頁、原審卷第149、153頁
    ）。互核所證，大致相符，且乙○○、己○○與甲○○素不
    相識，其等僅到場服從指揮依法執行職務，當無構詞誣陷之
    理。參以「病患（己○○）所受之傷為極利之刀刃快速由指
    尖劈砍而下造成，請見所附照片，第4指被削下極薄一層皮
    膚而未斷，再砍到第3指掌骨骨頭擋住才停止，若拉扯，刀
    痕絕對不止1刀，若刀刃不利，或沒有快速砍下，不會一層
    極薄之皮膚而未斷，而傷口判斷，應是利刃快速揮砍而造成
    」等情，有財團法人天主教耕莘醫院永和分院97年1月15日
    耕永醫字第970153號函1紙暨檢附之病情說明1紙、照片17紙
    附卷可憑。足徵乙○○、己○○上開所證應堪採認。又原審
    勘驗甲○○提出案發當時自系爭房地屋內拍攝之光碟，畫面
    顯示甲○○自屋內桌上掀起報紙，拿出西瓜刀，並揹於背後
    ，於17分48秒時，甲○○第2次有往門外的動作，門僅打開
    一半，後來身體半蹲，並側身將左腳踏出門外一小步，右手
    往前伸出門外，後來右手變成V字型舉起，隨即於17分53秒
    時，見被一名白衣男子推回門內，並雙手握住甲○○右手，
    此時甲○○右手舉起，手中持刀與白衣男子拉扯，18分1秒
    時，其他5、6名男警員紛紛進入鐵門內，將甲○○壓制於右
    上方牆壁上，並奪下甲○○手中刀具，有勘驗筆錄存卷可參
    （原審卷第81頁）。乙○○證稱：上開畫面中白衣男子就是
    伊等情（原審卷第82頁），顯然甲○○於案發前即持西瓜刀
    藏於背後，在第2次探出小鐵門時，右手變成V字型舉起，此
    動作即為一般通常之人持刀欲由上往下揮砍之準備動作，甲○○自承：準備刀要砍黎文德（偵卷第35頁），則其下手時
    ，明知己○○站立在黎文德左前方，業據黎文德證述在卷（
    偵卷第75頁），衡情警員於法官執行職務時，依法有保護法
    官之義務，自應知悉恣意揮砍西瓜刀時，將可能傷及己○○
    ，仍不違背其本意執意揮砍，顯見甲○○有持西瓜刀傷害己○○之未必故意無訛。又乙○○證述：甲○○砍下第1刀後
    ，感覺右手又要揮下去（原審卷第145頁），參以上開勘驗
    結果，乙○○於己○○遭砍傷後，隨即推甲○○入屋內，斯
    時甲○○不善罷甘休，右手仍舉起西瓜刀，與乙○○拉扯，
    其既知悉西瓜刀鋒利，當能預見不束手就擒仍頑強抵抗繼續
    與乙○○互相拉扯中，極有可能傷及乙○○，竟堅未鬆手，
    執意抵抗，顯見甲○○對乙○○亦有傷害之未必故意。己○○以其雙手平伸高度高過肩膀，並於原審當庭比出案發當天
    伸手欲抓住甲○○之姿勢，經拍照存證（原審卷159頁），
    以己○○與甲○○間相對位置呈垂直狀態，業據劉育嘉證述
    在卷（原審卷第142頁），則己○○伸手之左手掌適臨甲○○持刀之右手，且指尖朝上，是以甲○○持西瓜刀由旁側往
    下揮砍，適足以印證己○○所受傷係極利之刀刃快速由指尖
    劈砍而下所造成，故己○○手掌疤痕比手背疤痕長，要與常
    情不悖。至己○○雖證述：甲○○持刀由上往下砍，與乙○○所證：約從胸部高度斜砍等語不符，然其亦證稱：我無法
    描述，因為太快了，當時我還不知道我已經受傷等語，顯然
    因事出突然，無法具體陳述當時確實情形，誠屬倉皇間必然
    之現象。且以上開勘驗光碟結果，甲○○右手持西瓜刀確實
    呈V字型，手臂尚非直挺，故甲○○持西瓜刀由旁側朝己○○指尖向下揮砍之動作，應堪認定，尚難因己○○所證些微
    不清楚而否定其證詞之可信性。從而，甲○○辯稱：己○○
    、因乙○○將伊手往上拍；乙○○係搶伊刀方受傷，及己○○、乙○○所證不實，均與上開事實不符，自難採信。
  (4)按殺人、重傷或傷害之區別，應以加害人行為時之犯意為判
    斷。而認定其犯意，應就所有調查之證據資料，本於經驗法
    則、論理方法，綜合研求，以為心證之基礎，並不以加害人
    與被害人有無仇怨、加害的時間、用以加害之器械、被害人
    所受傷害之部位及其輕重，為其認定之絕對標準。又加重結
    果犯與故意犯之區別，在於加害人對於所發生之加重結果，
    是否係主觀上有預見，及是否有意使其發生，或發生不違背
    其本意。己○○證稱：甲○○只有對伊揮刀1 次（原審卷第
    152 頁）。衡以甲○○與己○○、乙○○素無仇怨，手持西
    瓜刀之動機係為抗拒強制執行，且如上述，原審勘驗甲○○
    所提現場錄影光碟，顯示甲○○第2 次探頭後，身體半蹲，
    側身將左腳踏出門外1小步，右手往前伸出門外，並變成V字
    型舉起，不久遭乙○○推回門內，雙手拉扯後，即遭警制伏
    等情（原審卷第80至82頁），倘甲○○有殺人之故意，則於
    己○○向前架離時，當可靜待己○○獨自進入屋內之適當時
    機，以尖銳西瓜刀突襲猛刺己○○之頭部、胸部或腹部等身
    體重要部位以遂行其殺人之目的，其捨此而行，僅跨腳至屋
    外再持刀從旁邊揮砍，自難僅以甲○○持客觀上具有危險性
    之尖銳西瓜刀即率爾認定甲○○有致己○○、乙○○於死之
    殺人動機及犯罪決意。是公訴人認甲○○有殺人犯意，尚有
    誤會。
  (5)如上述，甲○○既無殺害己○○、乙○○之主觀犯意，其於
    己○○、乙○○依法執行職務時，先後持西瓜刀揮砍己○○
    、抵抗乙○○，顯然係以傷害之強暴方式妨害警員執行公務
    。又己○○因甲○○揮刀受有左側手掌深部撕裂傷合併掌骨
    閉鎖性骨折之傷害，雖經財團法人天主教耕莘醫院永和分院
    醫師將骨折、韌帶、神經、血管都接回，但絕對會影響手部
    原有機能，復健也無法完全恢復，有該院96年11月26日耕永
    醫字第961167號函附病情資料在卷為憑（原審卷第48至51頁
    ），益證己○○左手已因此而嚴重減損其機能，受有重傷害
    無誤。己○○受有重傷害與甲○○持刀砍傷之行為間，有相
    當因果關係。甲○○自承：扣案西瓜刀為其販賣西瓜時，所
    使用之刀械，則其對於西瓜刀之鋒銳，應知之甚稔，且其為
    思慮成熟之成年人，而人體四肢脆弱難以抵禦尖銳刀械砍傷
    ，客觀上應能預見以刀鋒銳利長達34公分之西瓜刀猛力揮砍
    ，將造成己○○受有1 肢機能嚴重減損或毀敗之可能，因其
    與己○○素不相識又無怨懟，偶因己○○服從法官指揮執行
    公務而謀面，甲○○為拒絕配合搬遷，方以揮砍西瓜刀之行
    為阻礙執行，並冀求執行人員能知難而退，自難認其主觀上
    有何致己○○於重傷害之動機。
  (6)原審勘驗甲○○所提現場錄影光碟，可知該光碟之拍攝角度
    係以屋內朝外，並無法探知屋外執行人員之執行歷程，而檢
    察官勘驗卷附96年9 月20日執行過程錄影畫面，亦知該光碟
    拍攝角度係自屋外拍攝系爭房地之全貌，斯時大鐵捲門並未
    開啟，僅有小鐵捲門半開，自亦無法窺知屋內情形，有勘驗
    筆錄2 份存卷可參。是案發前己○○、乙○○等執行公務人
    員均不知甲○○右手已將西瓜刀藏於背後，伺機而動，益證
    上情無誤。況依原審勘驗甲○○所提光碟結果，於17分48秒
    時，甲○○第2 次側身左腳往門外踏，右手往前伸出門外，
    變成V 字型舉起，隨即於17分53秒時，遭乙○○推回門內，
    顯然中間已相隔5秒之久。故甲○○以對照上開2次勘驗筆錄
    推斷其踏出屋外僅1 秒鐘內隨即被推回屋內，如何能揮砍西
    瓜刀致己○○於重傷，要屬無稽。另甲○○以原審法官於本
    院96年上訴字第566 號案件證據取捨與本案標準不一，而認
    有所違誤，然個案事實之認定與證據取捨、判斷，無法比附
    援引，所辯自不足採。
  (7)至起訴書認甲○○尚有以脅迫之方式妨害公務，然黎文德證
    稱：在整個執行過程中，沒有人講威脅的話，也沒有說我要
    讓你死，只有強調我們是違法的，他們會抗拒．．．等語（
    偵卷第76頁），故甲○○雖自承：可能曾口出「你敢執行看
    看」（原審卷第185頁），此乃情急之下激動粗鄙之言語，
    要難認有以侵害生命、身體、自由、名譽、財物之不法為目
    的之意思，通知對方足使其生恐怖之心之行為，尚難認甲○○除有以前述之強暴方式妨害公務外，另以脅迫之方式妨害
    公務，附此敘明。
(三)綜上所述，甲○○上開所辯，均係卸責之詞，委不足採。本
    件事證明確，甲○○傷害、傷害致重傷及妨害公務致重傷等
    犯行洵堪認定，均應予依法論處。至甲○○聲請調閱原審法
    院94年度重訴字第315號、96年度執更字第1號、本院96年度
    上訴字第566 號、96年度上易字第1228號卷證，因本件事證
    已明，自無調閱之必要，末此敘明。
(四)核甲○○所為，係犯刑法第135條第3項後段之妨害公務致重
    傷罪、同法第277條第1 項之傷害罪、同法條第2項之傷害致
    重傷罪。公訴人雖認甲○○持刀揮砍己○○、乙○○係犯刑
    法第271條第2項、第1 項之殺人未遂罪，然如上述，甲○○
    主觀上無殺人之故意，公訴意旨，尚有未洽，惟基本事實同
    一，本院自應變更起訴法條，並就傷害及傷害致重傷部分予
    審理。又公訴意旨認甲○○上開妨害公務犯行，係犯刑法第
    135條第1項之妨害公務罪，然如上述，己○○因甲○○妨害
    公務因而致重傷，核與刑法第135條第3項後段之妨害公務致
    重傷罪之構成要件相符，公訴人認此部分犯行該當於刑法第
    135條第1項之妨害公務罪，尚有未洽，因基本事實相同，本
    院亦應變更法條予以審理。又甲○○於須臾時間內，持西瓜
    刀先揮砍己○○致重傷，再抵抗乙○○成傷，前後動作一貫
    ，已如上述，且其本意即在利用西瓜刀揮砍動作阻礙公務員
    執行公務，應認甲○○前後係以一個妨害公務單一犯意之接
    續行為。又甲○○上開妨害公務致重傷、傷害、傷害致重傷
    ，係以一行為侵害私人及國家不同法益，為想像競合犯，應
    從一情節較重之妨害公務致重傷害罪處斷（最高法院95年度
    台上字第2977號判決參照）。
(五)原審認甲○○犯罪證明確，予以論罪科刑，固非無見。惟原
    判決事實、理由欄均未論述甲○○主觀上無預見，而客觀上
    能預見以尖銳西瓜刀重力揮砍人體四肢，將造成一肢毀敗或
    嚴重減損機能之重傷害結果，自有違誤。又甲○○持西瓜刀
    揮砍己○○、乙○○係基於普通傷害之未必故意，原判決竟
    予認定係直接故意，亦有未合。公訴人上訴以甲○○持西瓜
    刀朝己○○胸部高度斜砍，因胸部為人體重要臟器所在，顯
    然甲○○係基於殺人未必故意而為云云。然如前所述，甲○○與己○○、乙○○素無仇恨，僅偶一因執行遷讓房地案件
    而謀面，自無致己○○、乙○○於死地之故意或未必故意，
    公訴人上訴，自屬無理。甲○○上訴否認犯行，亦如前述，
    核無理由。然原判決既有上開可議之處，自應將此部分撤銷
    改判。爰審酌甲○○於警員執行職務時，竟不配合遷讓房地
    ，反以強暴方式妨害公務，藐視公權力之存在，因此造成己○○受重傷、乙○○受輕傷之結果，且事後多方飾詞狡辯，
    悍然拒絕對己○○、乙○○道歉，並賠償其等損失，反以被
    害人自居，嚴重戕害司法威信，實屬罪大惡極，及其犯罪動
    機、目的、手段、所生損害等一切情狀，量處如主文第2項
    所示之刑。扣案西瓜刀1把，係甲○○所有，業據甲○○供
    承在卷，且為供本件犯罪所用之物，依法宣告沒收。至裝西
    瓜刀之盒子1個，尚非供本件犯罪所用之物，爰不併予宣告
    沒收，附此敘明。
三、丁○○部分
(一)公訴意旨另以：丁○○於上開時、地，因黎文德受理執行債
    權人劉蔡瓊花之聲請，督同書記官等相關公務員，前往系爭
    房地執行強制點交之際，竟與甲○○共同基於妨害公務之犯
    意聯絡，由丁○○立於系爭房地門口與黎文德交涉，甲○○
    緊鄰丁○○背後，經黎文德向其等提示證件，告知法院裁定
    、執行意旨以及法律救濟途徑，並當場交付裁定，遭拒絕受
    領，並阻擋前開執行人員入內，堅稱係違法執行、絕不搬離
    ，恫嚇執行人員「你敢執行看看」等語，以上開方式於法官
    、執行人員及警員等人執行公務之際，施以強暴、脅迫，因
    認丁○○涉有刑法第135條第1項之妨害公務罪嫌云云。
(二)公訴人起訴丁○○涉犯上開妨害公務犯行，無非以丁○○供
    述，己○○、乙○○、黎文德之證詞，及強制執行過程之錄
    影光碟1片、勘驗筆錄1份等為其主要論據。
(三)訊據丁○○對於上開時、地，在台灣板橋地方法院民事執行
    處法官黎文德督同執行人員及警員執行點交時，在門口與黎
    文德爭論之事實坦承不諱，惟堅決否認有何妨害公務犯行，
    辯稱：黎文德宣示強制執行時，乙○○上前將伊拉開，伊並
    未阻擋反抗，也未咆哮，且不知道甲○○手中持有西瓜刀，
    並未與甲○○共同妨害公務等語。經查：
  (1)丁○○於黎文德命令強制執行點交系爭房地予劉蔡瓊花前，
    雖就其是否為債務人丙○○之占有輔助人與黎文德發生爭執
    ，惟黎文德證稱：在整個執行過程中，丁○○沒有講威脅的
    話，也沒有說我要讓你死，只有強調我們是違法的，他們會
    抗拒等語。乙○○證稱：法官宣示開始強制執行後，請丁○○、甲○○出屋，將大門打開，丁○○仍站在門檻那邊沒動
    ，法官就叫警員帶走丁○○，我和劉秉鈞就帶離丁○○至騎
    樓。過程中，丁○○一直不想走，我們把他拉開，他大聲嚷
    說「法官違法執行，為什麼你們要這樣」，但他沒有罵三字
    經，也沒有打我們。整個執行過程中，除了甲○○揮刀砍己○○外，我沒聽到或看到有其他言語或動作來反抗執行的行
    為等語。證人阮旭家證述：當天丁○○一直在說執行名義的
    判決不及於他，後來法官請丁○○離開現場未果，警員請他
    到旁邊，他也沒動，警員方將他拉離開。過程中丁○○沒有
    與警員拉扯等語。參以卷附強制執行過程之錄影光碟1 片，
    經檢察官勘驗結果：「．．．白底藍短袖上衣男性自丁○○
    背後將郭左手拉住，白上衣男性自郭正面推住郭．．．丁○○隨即被帶離。」等情，有勘驗筆錄卷可稽（偵卷第81頁）
    。綜上，可知丁○○對於員警執行強制點交時，並無對執行
    公務之員警施強暴、脅迫，尚難僅以其於強制執行初始與黎
    文德爭執執行名義主觀效力範圍即遽認丁○○有妨害公務之
    犯行。
  (2)丁○○供述：不知有預藏刀，也沒有咆哮（偵卷第32頁），
    核與甲○○供稱：丁○○不知道我會將西瓜刀藏在背後，之
    前都沒有告訴過丁○○等語（原審卷第184 頁）。觀諸原審
    勘驗甲○○所提現場光碟，可知畫面7 分53秒時，甲○○轉
    身向畫面左上方之桌子走去，7 分54秒時，甲○○自該桌上
    掀起1 張報紙，並自報紙下拿出物品之動作，隨後走回門口
    繼續觀看，於觀看時雙手並揹於身後，7 分58秒時，清楚可
    見甲○○揹於背後之右手上握有細長刀具等情，有勘驗筆錄
    可稽（原審卷第80、81頁），足證扣案甲○○持西瓜刀揮砍
    前，西瓜刀確實藏於報紙下而不易被發現。則丁○○辯以：
    事前不知有西瓜刀等語，要非無據。是尚無積極證據足資證
    明丁○○就甲○○之上開妨害公務犯行間有何行為分擔與犯
    意聯絡。
(四)綜上所述，由卷內公訴人所提出證據，尚未達一般人均不致
    有所懷疑足以確信之程度。此外，復查無其他積極證據足證
    丁○○確實有公訴人所指犯行，依照前開說明，應為丁○○
    有利之認定。原審同此認定而為丁○○無罪之諭知，經核其
    認事用法均無不合。
(五)公訴人上訴略以：黎文德證述：主要是丁○○出面溝通，他
    一直說是違法，要看證件，並說絕對不會搬走，文句可能是
    說反抗到底，語氣很兇等語，顯然丁○○確實以言語脅迫方
    式妨害公務之執行云云。然如上述，黎文德當場未感受到丁○○以言語脅迫其等，尚難僅因語調高低、言語激動，遽認
    丁○○所為已使人感受到生命、身體、自由、財產受到侵害
    而心生畏怖。是公訴人之上訴，為無理由，應予以駁回。
據上論斷，應依刑事訴訟法第368條、第369條第1項前段、第364
條、第299條第1項前段、第300條，刑法第135條第3 項後段、第
277條第1 項、第2項後段、第55條、第38條第1項第2款，判決如
主文。
本案經檢察官覃正祥到庭執行職務。
中    華    民    國    97    年    9     月    25    日
                  刑事第二庭審判長法  官  洪光燦
                                  法  官  宋明蒼
                                  法  官  李麗玲
以上正本證明與原本無異。
甲○○部分如不服本判決應於收受送達後十日內向本院提出上訴
書狀，其未敘述上訴之理由者並得於提起上訴後十日內向本院補
提理由書（均須按他造當事人之人數附繕本）。
丁○○部分不得上訴。
                                  書記官  廖婷璇
中    華    民    國    97    年    9     月    25    日
附錄本案論罪科刑法條全文
刑法第135條
對於公務員依法執行職務時，施強暴脅迫者，處3 年以下有期徒
刑、拘役或3 百元以下罰金。
意圖使公務員執行一定之職務或妨害其依法執行一定之職務或使
公務員辭職，而施強暴脅迫者，亦同。
犯前2 項之罪，因而致公務員於死者，處無期徒刑或7 年以上有
期徒刑；致重傷者，處3 年以上、10年以下有期徒刑。
刑法第277條
傷害人之身體或健康者，處3 年以下有期徒刑、拘役或1 千元以
下罰金。
犯前項之罪因而致人於死者，處無期徒刑或7 年以上有期徒刑；
致重傷者，處3 年以上10年以下有期徒刑。


司法院資訊處製作；財團法人民間司法改革基金會備份。
